---
title: "Tipología y ciclo de vide de los datos: Pr2 - Como realizar la limpieza y análisis de datos"
author: "Alejandro Hernández Slamerón, Almir Cáceres Barraquero"
date: "Junio 2023"
output: 
  html_document:
    highlight: default
    number_sections: yes
    theme: cosmo
    toc: yes
    toc_depth: 2
---


```{r setup, include=FALSE}
knitr::opts_chunk$set(echo = TRUE)
```



# Descripción del dataset 



# Integración y seleccion

Ahora vamos a ver los datos de que se dispone para realizar un primer estudio sobre las posibles decisiones previas que se han de tomar. 
Para ello cargamos el dataset y revisamos todos las variables que disponemos, para verificar cual podemos utilizar en estudios posteriores.

```{r}
path = 'heart.CSV'
df_heart <- read.csv(path, row.names=NULL)
```

```{r}
head(df_heart)
```



Vemos que disponemos de las siguientes variables para el estudio:


+ **age** Age of the patient in years
+ **sex** Sex of the patient
+ **cp** chest pain type:
(1= typical angina, 
2= atypical angina, 
3= non-anginal, 
4= asymptomatic)
+ **trtbps** resting blood pressure (in mm Hg)
+ **chol**  cholestoral in mg/dl fetched via BMI sensor
+ **fbs** fasting blood sugar > 120 mg/dl (1 = true; 0 = false)
+ **restecg** resting electrocardiographic results 
Value 0: normal,
Value 1: having ST-T wave abnormality (T wave inversions and/or ST elevation or depression of > 0.05 mV),
Value 2: showing probable or definite left ventricular hypertrophy by Estes' criteria
+ **thalachh**	 maximum heart rate achieved
+ **exan**	exang: exercise induced angina (1 = yes; 0 = no)
+ **oldpeak** ST depression induced by exercise relative to rest	
+ **slp** the slope of the peak exercise ST segment
+ **caa** 	number of major vessels (0-3) colored by fluoroscopy
+ **thall** 	3normal; fixed defect; reversible defect
+ **output** the predicted attribute  (0 = less chance of heart attack, 1= more chance of heart attack)

Ahora se va a revisar que tipo de variable es cada una. 

```{r}
structure = str(df_heart)
```

Con esto tenemos la información acerca de la cantidad de datos de los que disponemos y su estructura. 
Como se puede observar, existen 14 variables y un total de 303 datos de estas variables.
Además podemos concluir que todas las variables menos **oldpeak** son variables integrales, lo que nos es muy util para la toma de decisión del tipo de estudio a realizar. 



